臺灣桃園地方法院刑事判決
111年度易字第1155號
公  訴  人  臺灣桃園地方檢察署檢察官 
被      告  TRAN VAN LAM(越南籍)





上列被告因竊盜等案件，經檢察官提起公訴(111年度偵字第4065
4號)，本院判決如下：
    主  文
TRAN VAN LAM犯妨害公務執行罪，處有期徒刑肆月，如易科罰金
，以新臺幣壹仟元折算壹日。
其餘被訴部分無罪。
    事  實
一、TRAN VAN LAM(中文姓名：陳文林)前於民國111年9月21日因
    涉犯侵入住宅未遂罪遭警以現行犯逮捕，並於同日下午3時
    許移送至臺灣桃園地方檢察署(詳如後方無罪部分所述)，為
    警解送至臺灣桃園地方檢察署拘留室，經法警在臺灣桃園地
    方檢察署地下1樓戒護等候複訊。詎陳文林因不明緣故，明
    知林柏均係依法於現場執行公務之法警，基於對於公務員依
    法執行職務時施強暴之犯意，於同日下午4時30分許，自行
    掙脫手銬後，經林柏均詢問其如何掙脫時，以右手朝林柏均
    頭部揮拳攻擊之，經林柏均將其抱住，仍極力掙脫，以此強
    暴方式妨害林柏均執行公務，致林柏均受有左側臉頰約5x2c
    m挫傷、左側頸部約2x2擦挫傷、右側臉頰約7cm擦挫傷、右
    側顴部約兩處4x1cm挫傷、右後頸部約5x1cm擦挫傷、後頸部
    4cm擦挫傷、2cm擦挫傷、頭枕部多處0.5cm挫傷、左上臂內
    側二處1cm擦挫傷、右手背些許紅腫之傷勢(傷害部分未據告
    訴)，嗣其他法警見狀共同協助，始將陳文林壓制。
二、案經桃園市政府警察局大園分局報告臺灣桃園地方檢察署檢
    察官偵查後起訴。
    理  由
甲、有罪部分
壹、程序事項：
一、被告以外之人於審判外之言詞或書面陳述，除法律有規定者
    外，不得作為證據，刑事訴訟法第159條第1項固定有明文。
    又按當事人、代理人或辯護人於法院調查證據時，知有第15
    9條第1項不得為證據之情形，而未於言詞辯論終結前聲明異
    議者，視為有前項之同意，同法第159條之5第2項亦有明文
    。本案判決所引用具傳聞性質之各項證據資料，業據被告於
    本院審理期日時，就檢察官所提證據之證據能力表示沒有意
    見(見本院卷第70頁)，且經本院於審判期日依法踐行調查證
    據程序，檢察官、被告於言詞辯論終結前，亦均未聲明異議
    ，本院審酌結果，認上開證據資料製作時之情況，尚無違法
    不當及證明力明顯過低之瑕疵，亦認為以之作為證據，應屬
    適當，依上開規定，應認有證據能力。
二、本判決所引用其餘所依憑判斷之非供述證據，亦無證據證明
    係違反法定程序所取得，或其他不得作為證據之情形，依刑
    事訴訟法第158條之4規定之反面解釋，亦均有證據能力。
貳、實體事項：
一、上開犯罪事實，業據被告TRAN VAN LAM於本院訊問及審理期
    日坦承不諱，核與證人即被害人林柏均於偵查時之證述過程
    大致相符(見偵字卷第113頁正反面)，並有員警職務報告及
    所附傷勢照片、驗傷診斷證明書（見偵字卷第63頁至第73頁
    ）、檢察官111年11月14日勘驗監視器畫面之筆錄（見偵字
    卷第119頁至第123頁)等件在卷可查，足認被告任意性自白
    與事實相符，是本案事證明確，應依法論科。
二、論罪科刑：
　㈠核被告所為，係犯刑法第135條第1項之妨害公務執行罪。
　㈡爰以行為人之責任為基礎，審酌被告前於本案事發時明知被
    害人林柏均為依法執行職務之法警，且與其並無恩怨，竟恣
    意以右手朝林柏均頭部揮拳攻擊，經被害人將其抱住後，仍
    極力掙脫，嚴重侵害員警執行職務之尊嚴、安全，漠視國家
    公權力行使，並有害社會秩序及善良風俗，實應非難；兼衡
    其犯後尚能坦承犯行之犯後態度，暨其行為之動機、目的、
    手段，及於警詢時自陳國小畢業之智識程度，業工、家庭經
    濟狀況勉持之生活狀況（見偵卷第13頁）等一切情狀，量處
    如主文所示之刑，並諭知易科罰金之折算標準，以資懲儆。
乙、無罪部分：
一、公訴意旨另以：被告於民國111年9月21日凌晨1時50分許，
    在桃園市○○區○○街00號（下稱上開房屋）前，見上開房屋大
    門未鎖，認有機可乘，竟意圖為自己不法所有，基於加重竊
    盜之犯意，騎乘電動自行車自大門侵入上開房屋(侵入住居
    部分已撤回告訴)，以目光搜尋物色財物之際，即遭楊志維
    發現制止而未遂，因認被告涉犯刑法第321條第2項、第1項
    第1款之侵入住宅未遂罪嫌等語。
二、按犯罪事實應依證據認定之，無證據不得認定犯罪事實；不
    能證明被告犯罪者，應諭知無罪之判決，刑事訴訟法第154
    條第2 項、第301 條第1 項分別定有明文。申言之，犯罪事
    實之認定應憑證據，如未能發現相當證據，或證據不足以證
    明，自不能以推測或擬制之方法，作為裁判基礎（最高法院
    40年台上字第86號判例意旨參照）；且認定犯罪事實所憑之
    證據，雖不以直接證據為限，間接證據亦包括在內，然而無
    論直接證據或間接證據，其為訴訟上之證明，須於通常一般
    之人均不致有所懷疑，而得確信其為真實之程度者，始得據
    為有罪之認定，倘其證明尚未達到此一程度，而有合理之懷
    疑存在而無從使事實審法院得有罪之確信時，即應由法院為
    被告無罪之判決（最高法院76年台上字第4986號判例意旨參
    照）。再者，檢察官對於起訴之犯罪事實，仍應負提出證據
    及說服之實質舉證責任。倘其所提出之證據，不足為被告有
    罪之積極證明，或其指出證明之方法，無從說服法院以形成
    被告有罪之心證，基於無罪推定之原則，自應為被告無罪判
    決之諭知（最高法院92年台上字第128 號判例意旨參照）。
三、公訴意旨認被告涉犯上開罪嫌，無非係以證人楊志維於警詢
    及偵查中之證述及刑案現場照片為其主要論據。
四、訊據被告固坦承有於上開時間進入上開房屋，惟堅決否認有
    何加重竊盜之犯意，其於警詢時供稱：我進入桃園市○○區○○
    街00號屋內是因為我在工作，我進去後沒有竊取財物也沒有
    打開房門，不要問那麼多，我就是住在那邊等語(見偵字卷
    第13頁至第15頁反面) ；復於偵訊時供稱：我認識屋主楊志
    維，他是我老闆等語(見偵字卷第57頁正反面、第77頁至第7
    9頁)；另於本院審理時供稱：我當時想去找朋友，我進來之
    後有發現走錯家，但是被害人回家了，我要走去陽台確認我
    是否真的走錯，沒多久警察就來了，我語言不通我也不知道
    為何會這樣，我在地檢署跟檢察官說楊志維是我的雇主的原
    因是因為我那時候太緊張，我認為這樣我就可以被放出來，
    才說他是我雇主，我沒有偷東西，我就是坐在神明廳而已，
    我有打開房間的門，但發現不對了我就去神明廳那邊坐，我
    之所以沒有離開是因為我怕離開，人家會認為我是小偷等語
    （見本院卷第78頁至第80頁）。
五、按刑法上之未遂犯，必已著手於犯罪行為之實行而不遂，始
    能成立，刑法第25條第1項定有明文。而刑法第321條第1項
    之加重竊盜罪，為同法第320條第1項普通竊盜罪之加重條文
    ，自係以行為人已著手於竊取他人之動產，為加重竊盜犯罪
    之實行，至該條第1項各款所列情形，不過為犯竊盜罪之加
    重條件，如僅著手於該項加重條件之行為，而尚未著手搜取
    財物，不能以本條加重竊盜未遂論處（最高法院108年度台
    非字第30號、109年度台非字第36號判決意旨參照）。次按
    侵入竊盜究以何時為著手起算點，依一般社會觀念，咸認行
    為人以竊盜為目的，而侵入他人住宅，搜尋財物時，即應 
    認與竊盜行為相當（最高法院84年度台上字第4341號判決要
     旨參照），經查：　
　　㈠證人楊志維於警詢時證稱：我發現一個陌生人坐在我們家
　　　二樓神明廳我趕緊將燈打開問他要找誰，他都沒有回應，
      接著我姊從房間出來，那位陌生人就開始在我們家神明廳
      走來走去...我姐告訴我她的房間在要睡覺前是關起來，
      聽到聲響起來查看時，發現房間門呈現打開狀態，家中財
      物沒有遭竊等語（見偵字卷宗第27頁正反面)；嗣於偵訊
      時證稱：我當時下班已凌晨，我回家要收衣服，發現有人
      在我家，但是我不認識這個人，我問他要找誰，但他不回
      答，我就直接報案，我看到他時他人在神明廳，我沒發現
      家裡有遭人翻動過的痕跡，也沒有財物遭竊等語(見偵字
      卷第109頁正反面)
　　㈡證人楊佳芳於警詢時證稱：我於111年9月21日1時50分許，
      我在住家房間睡覺，我聽到我弟在外面講話的聲音，我想
      說凌晨我弟在跟誰說話就起來要出去查看，當時我發現我
      的房門呈現打開狀態，我睡覺前都是有把房門關緊，後來
      我出房門就看到神明廳有我弟跟一個陌生人等語(見本院
      卷第85頁至第87頁)
　　㈢從上開證人之證詞及被告之供詞互核可知，被告確實有進
      入上開房屋內，且有推開房門之行為，然並無從推斷被告
      即有「搜尋或物色財物」之動作，況被告若有竊盜之犯意
      ，則當楊志維返家時，本能上其應立即離開或閃躲，以避
      免遭查獲，而被告卻坐在上開房屋之神明廳內直至員警抵
      達，參酌被告為外籍人士，其於本院審理時供稱「發現走
      錯房子，因為不懂中文不知道該怎麼處理，我怕離開人家
      會認為我是小偷」等語，其所述非無可採。又依證人林柏
      鈞於偵查中證稱：被告情緒不太穩定，並不配合等語（見
      偵字卷第113頁），並參酌被告上開有罪部分之事實，尚
      無從以被告於警詢及同日偵訊時可信度極低之供詞，作為
      不利於被告之認定。是依本案被告之行為，其雖進入證人
      楊志維之住宅，然尚難證明其已開始搜尋財物，難謂已達
      於著手竊盜行為實施之程度，自難認為竊盜未遂行為。
　　㈣綜上所述，公訴意旨認被告涉犯刑法第321條第2項、第1項
      之侵入住宅未遂罪，依檢察官所舉之證據，尚未達到通常
      一般人不致有所懷疑，而得確信為真實之程度，此外，檢
      察官復未提出其他積極證據證明被告此部分之犯行，依前
      開規定及說明，即不得遽為不利被告之認定，自應諭知被
      告無罪之判決。　
六、據上論斷，應依刑事訴訟法第299條第1項、301條第1項前段
    ，判決如主文。
本案經檢察官洪鈺勛提起公訴，檢察官施婷婷到庭執行職務。
中　　華　　民　　國　　111 　年　　12　　月　　16　　日
            　　　刑事第七庭　　  法　官　方楷烽
以上正本證明與原本無異
如不服本判決，應於判決送達後20日內，向本院提出上訴狀。
                                  書記官　詹右辰
中　　華　　民　　國　　111 　年　　12　　月　　16  　日
附錄本案論罪科刑法條全文：
中華民國刑法第135條第1項
對於公務員依法執行職務時，施強暴脅迫者，處3年以下有期徒
刑、拘役或30萬元以下罰金。